【裁判字號】    99,抗,1170
【裁判日期】    991029
【裁判案由】    聲請撤銷緩刑
【裁判全文】
臺灣高等法院刑事裁定                  99年度抗字第1170號
抗  告  人  臺灣桃園地方法院檢察署檢察官
抗  告  人
即  受刑人  甲○○
上列抗告人等因聲請撤銷緩刑案件，不服臺灣桃園地方法院中華
民國99年8月27日裁定（99年度撤緩字第208號），提起抗告，本
院裁定如下：
    主  文
原裁定撤銷，發回臺灣桃園地方法院。
甲○○之抗告駁回。
    理  由
一、聲請意旨略以：受刑人甲○○前因偽造文書等案件，經臺灣
    高雄地方法院於民國97年12月31日以90年度訴字第2738號判
    決判處有期徒刑9月，緩刑4年，向國庫支付新臺幣（下同）
    200,000元。並於98年2月2日確定在案。嗣經執行檢察官諭
    知受刑人應於判決確定之日起1年6月內（即99年8月1日前）
    ，繳清緩刑附條件處分金200,000元，現履行期間已滿，受
    刑人僅繳120,000元並未全部履行完畢，受刑人已合於刑法
    第75條之1第1項第4款所定撤銷緩刑宣告之原因，爰依刑事
    訴訟法第476條之規定，聲請撤銷緩刑之宣告等語。
二、原裁定意旨略以：按刑法第75條之1係採用裁量撤銷主義，
    賦與法院撤銷與否之權限，特於第1項規定實質要件為「足
    認原宣告之緩刑難收其預期效果，而有執行刑罰之必要」，
    供作審認之標準。是以於前開「得」撤銷緩刑之情形，法官
    應依職權本於合目的性之裁量，妥適審酌受判決人是否顯有
    履行負擔之可能，而隱匿或處分其財產、故意不履行、或無
    正當事由拒絕履行或顯有逃匿之虞等情事而確有執行刑罰之
    必要，此與刑法第75條第1項所定2款要件有一具備，即毋庸
    再行審酌其他情狀，應逕予撤銷緩刑之情形不同。而該條第
    1項第4款所謂「情節重大」，係指：受判決人顯有履行負擔
    之可能，而隱匿或處分其財產、故意不履行、無正當事由拒
    絕履行或顯有逃匿之虞等情事而言。本件受刑人甲○○前因
    偽造文書等案件，經臺灣高雄地方法院於97年12月31日以90
    年度訴字第2738號判決判處有期徒刑9月，緩刑4年，並應向
    公庫支付200,000元，於98年2月2日確定在案等情，有卷附
    臺灣高雄地方法院90年度訴字第2738號刑事判決及本院被告
    前案紀錄表各1份在卷可按。嗣經執行檢察官諭知受刑人應
    於判決確定後1年6月內繳清緩刑附條件處分金200,000元，
    惟受刑人至今僅繳納120,000元，並未全部繳清，固有臺灣
    高雄地方法院檢察署函、送達證書、臺灣高雄地方法院檢察
    署收據等附卷足憑，然參以上開判決主文及理由，均未諭知
    受刑人應於判決確定後1年6月內繳清200,000元，且受刑人
    迄今業已繳納120,000元，非謂絲毫無視前開緩刑所附條件
    ，再查無其他違反所定事項之重大情節事由下，則本件即難
    遽認受刑人有立法理由所指「顯有履行負擔之可能，而隱匿
    或處分其財產、故意不履行、無正當事由拒絕履行或顯有逃
    匿之虞等情事」。此外，聲請人除首開事由以外，亦不能釋
    明「原宣告之緩刑難收其預期效果，而有執行刑罰必要」之
    實質要件。綜上，因認本件尚未具刑法第75條之1第1項第4
    款之實質要件；從而檢察官聲請撤銷緩刑，容有未合，應予
    駁回云云。
三、檢察官抗告意旨略以：臺灣高雄地方法院90年度訴字第2738
    號刑事判決雖僅諭知受刑人應向國庫支付200,000元，未同
    時諭知附條件處分金之履行期間，倘駁回理由成立，不由執
    行檢察官依職權定履行期間，則被告於前揭緩刑判決主文所
    揭示之「緩刑4年」內均全部或部分不履行，執行檢察官根
    本無從再聲請撤銷緩刑，從而，受刑人一方面既可享有無庸
    入監執行之利益，一方面又可無視法院諭知支付緩刑附條件
    處分金之拘束，則法院當初緩刑判決附條件之用意，即無法
    貫徹，且此風若熾（僅繳納部分緩刑附條件處分金，即可換
    取自由），司法威信將蕩然無存等語。受刑人甲○○抗告意
    旨略以：其因本案牽連，致使生活大受影響，妻子因此離異
    ，工廠被迫關門，如今無固定工作，入不敷出，孩子幼小，
    無法繼續按期分攤繳納緩刑附條件處分金，請求易服勞務云
    云。
四、經查：
  (一)按緩刑宣告，得斟酌情形命犯罪行為人向被害人支付相當數
    額之財產或非財產上之損害賠償，刑法第74條第2項第3款定
    有明文；受緩刑之宣告而有違反刑法第74條第2項第1款至第
    8款所定負擔情節重大，足認原宣告之緩刑難收其預期效果
    ，而有執行刑罰之必要者，得撤銷其緩刑宣告，刑法第75條
    之1第1項第4款亦定有明文。至於違反第74條第2項第1款至
    第8款所定負擔「情節重大」者，依該條增訂理由，係指受
    判決人顯有履行負擔之可能，而隱匿或處分其財產、故意不
    履行、無正當事由拒絕履行或顯有逃匿之虞等情事而言；另
    緩刑宣告是否得撤銷，除須符合刑法第75條之1第1項各款之
    要件外，該條並採裁量撤銷主義，賦予法院撤銷與否之權限
    ，特於第1項規定實質要件為「足認原宣告之緩刑難收其預
    期效果，而有執行刑罰之必要」，供作審認之標準。故法院
    於審酌「得」撤銷緩刑之情形，應依職權本於合目的性之裁
    量，妥適審酌受判決人是否顯有履行負擔之可能，而隱匿或
    處分其財產、故意不履行、或無正當事由拒絕履行或顯有逃
    匿之虞等情事而確有執行刑罰之必要，此與刑法第75條第1
    項所定2款要件有一具備，即毋庸再行審酌其他情狀，應逕
    予撤銷緩刑之情形不同，是法院如認受刑人有未履行緩刑條
    件，應否為撤銷緩刑宣告者，當必詳為說明受刑人違反負擔
    情節是否重大情形，且原緩刑是否難收其預期效果，方為適
    法。次按「執行裁判由為裁判法院之檢察官指揮之」刑事訴
    訟法第457條第1項前段定有明文。是法院判決未指定履行負
    擔之期限，應由執行檢察官指定（法務部法檢字第098080
    3933號函參照）。
  (二)本件受刑人甲○○前因偽造文書等案件，經臺灣高雄地方法
    院於97年12月31日以90年度訴字第2738號判決判處有期徒刑
    9月，緩刑4年，並應向公庫支付200,000元，於98年2月2日
    確定在案等情，有卷附臺灣高雄地方法院90年度訴字第2738
    號刑事判決及本院被告前案紀錄表各1份可按。嗣於檢察官
    執行時，經檢察官諭知受刑人應於判決確定後1年6月內繳清
    緩刑附條件處分金200,000元，而受刑人經檢察官依法傳喚
    ，僅繳納120,000元，而未全部繳清乙節，為受刑人所不否
    認，復有臺灣高雄地方法院檢察署函、送達證書、臺灣高雄
    地方法院檢察署收據等附卷為憑。上開判決主文既未諭知受
    刑人履行緩刑附條件處分金200,000元之期限，依刑事訴訟
    法第457條第1項之規定，自應由執行檢察官指定，本件檢察
    官依刑事訴訟法第457條第1項之規定，指定受刑人應於判決
    確定後1年6月內繳清緩刑附條件處分金，合法有據，亦未過
    苛。
  (三)本件受刑人原係印刷工廠負責人，理應有相當資力，惟其自
    98年2月2日判決確定至今，竟僅支付國庫12萬元，尚餘2/5
    金額（即8萬元）未支付，受刑人拒絕履行苟無正當事由，
    其違反緩刑負擔之情節自屬重大。本件受刑人固辯稱：因本
    案牽連，致使生活大受影響，妻子因此離異，工廠被迫關門
    ，如今無固定工作，入不敷出，孩子幼小，無法繼續按期分
    攤繳納緩刑附條件處分金云云，是否屬實？原審非不得依職
    權調查受刑人向稅捐機關申報之所得、財產，命受刑人說明
    其自判決迄今之財產變動及收支情形，以判斷受刑人拒絕履
    行有無正當事由。原審就此未為任何調查說明，逕以上開判
    決未諭知受刑人應於判決確定後1年6月內繳清200,000元，
    受刑人迄今業已繳納120,000元，非謂絲毫無視前開緩刑所
    附條件云云，駁回檢察官之聲請，自嫌率斷。檢察官抗告意
    旨指摘原裁定不當，為有理由，應由本院將原裁定撤銷，發
    回原法院另為妥適之裁定。
  (四)按提起抗告者，必以受裁定者，有因裁定而受有不利益，即
    以裁定主文形式觀之，須受裁定人有抗告利益，方得提起之
    。本件原審既駁回檢察官撤銷緩刑之聲請，依形式觀之，原
    裁定對受刑人即無不利，受刑人竟對之提起抗告，顯非合法
    ，應予駁回。
六、據上論斷，依刑事訴訟法第411條、第413條，裁定如主文。
中    華    民    國    99    年    10    月    29    日
                  刑事第七庭  審判長法  官  趙功恆
                                    法  官  游紅桃
                                    法  官  楊智勝
以上正本證明與原本無異。
不得再抗告。
                                    書記官  林桂玉
中    華    民    國    99    年    11    月    2     日

司法院資訊處製作；財團法人民間司法改革基金會備份。
